---
title: "Innleiing"
output: 
  html_document: 
    toc: true
    toc_float: true
---

# Innleiingsdøme: Non stop

Som eit innleiingsdøme som eg kan referere til valgte eg i 2017 "Non stop".

## Mål

Alle *modellar* vi bruker til å behandle usikkerhet har ein eller fleire *parametre*. Eg ønsker å gi studentane ei kjensle av korleis vi estimerer og bruker ein parameter.

## Gjennomføring

På ei førelesing delte eg ut ein pakke "Non stop" frå Freia til ein tilfeldig valgt student. Studenten talte så opp kor mange "Non stop" det var i posen, og sa dette høgt til resten av studentane. Så held eg opp ein annan pose, og spør. "Kor mange Non stop trur du at det er i denne?" Svara samla eg inn via SMART Response. Etter å ha klassedelt svara (og tatt vekk ein veldig tydeleg *ekstremverdi* på 156) får eg dette histogrammet:  

```{r, echo=FALSE}
x <- c(249, 246, 245, 241, 241, 240, 240, 240, 240, 240, 240, 240, 239, 239, 239, 238, 238, 238, 237, 237, 237, 237, 237, 236, 236, 236, 236, 236, 235, 235, 235, 235, 235, 235, 235, 235, 235, 235, 235, 235, 235, 235, 235, 235, 235, 234, 234, 234, 234, 234, 234, 234, 234, 234, 234, 234, 234, 234, 234, 233, 233, 233, 233, 232, 232, 232, 232, 232, 231, 231, 231, 230, 230, 230, 230, 230, 230, 230, 230, 230, 230, 230, 230, 230, 228, 228, 228, 228, 227, 225, 225, 225, 225, 216, 210);
hist(x, 10);
antall <- mean(x);
```
Datasettet har eit *gjennomsnitt* på `r antall`, som er svært tett på det oppgitte. I tillegg er fordelinga svært lik ei *normalfordeling*.

## Poeng til undervisinga

### Normalfordeling
I første omgang var eg interessert i å vise at "store" mengder innsamla data om slike fenomen (antal ikkje svært nær 0 eller ein ekstremalverdi) har ein tendens til å vise symmetriske eigenskaper, som er karakteristisk for normalfordelinga. 

Det går også an å vise at eit *mindre* utvalg ikkje gir like gode symmetriske eigenskaper (her har eg brukt `x1 <- sample(x, 20)` for å ta ut 20 tilfeldig valgte av det opprinnelege datasettet):

```{r, echo=FALSE}
# x1 <- sample(x, 20)
x1 <- c(233, 240, 235, 228, 234, 235, 228, 230, 230, 235, 238, 232, 239, 234, 235, 232, 230, 241, 230, 233)
x1
hist(x1, 5)
```
men at *gjennomsnittet* ikkje er så ille: `r mean(x1)`. 

### Fordelinga generelt og parametre

Seinare skal vi gå djupare inn i kva ei *stokastisk fordeling* er. Men inntil vidare held det å sei at det er ein (matematisk) modell som seier noko om 

  * *kva verdiar* ein variabel kan ha
  * *kva sannsynligheter* det er for at variabelen skal få ein bestemt verdi
  
Ei fordeling kan vere definert ved ein *tabell*, eller den kan vere definert ved ein *matematisk formel*. Den matematiske formelen vil nesten alltid vere avhengig av ein eller fleire *parametre*. I vårt tilfelle er det formelt sett to parametre:
 
  * *forventingsverdien* $\mu$
  * *standardavviket* $\sigma$.


### Estimering

Ein viktig ting vi har gjort her er å *estimere* verdien på forventinga: $\hat{\mu} =$ `r mean(x)`. Vi har ikkje estimert standardavviket, men det kan vi gjere seinare.

