---
title: "Innleiing"
output: 
  html_document: 
    css: styles.css
---

# Første obligatoriske

Her er ei oppsummering av resultata av den første obligatoriske. Altså eit lite forsøk på "læringsanalyse".

## Bakgrunn

Denne obligatoriske var eit reint "spark bak" for å få studentane til å arbeide med "sannsynlighetsdelen" av faget. Den vart gjennomført ved hjelp av WeBWorK.

Det var 11 spørsmål. På alle spørsmåla kunne dei svare så mange ganger dei ville, og dei fekk umiddelbar respons på om det var rett eller galt.

## Rådata

Ved utløp av fristen hadde `r 181-23` av 181 svart. Av disse var det 6 som hadde svart så dårleg at det ikkje vart godkjent. Tilsaman fekk altså `r s<-181-(23+6); s` godkjent, noko som utgjer `r s/181*100` %.

Dei 6 som ikkje fekk godkjent og dei 23 som ikkje hadde svart får utsett frist i tre dagar.

## Analyse av enkeltspørsmål

Av dei `r s` som svarte fordelte poeng per oppgåve (av 100 moglege) seg slik:

| 1    | 2    |    3 |    4 |    5 |    6 |    7 |    8 |    9 |    10 |    11 |
|:----:|:----:|:----:|:----:|:----:|:----:|:----:|:----:|:----:|:----:|:----:|
|   86 |   86 |   85 |   86 |   87 |   86 |   86 |   83 |   86 |    81 |     78|

Altså ingen store forskjeller; oppgåve 10 og 11 skal eg kome tilbake til.

Tal på forsøk ein student brukte før h*n fekk rett svar fordelte seg slik:

| 1 | 2 | 3 | 4 | 5 | 6 | 7 | 8 | 9 | 10 | 11 |
|:----:|:----:|:----:|:----:|:----:|:----:|:----:|:----:|:----:|:--:|:----:|
| 4 | 5 | 5 | 3 | 1 | 2 | 2 | 7 | 5 | 7 | 6|

Det er fire spørsmål som utmerker seg her: 5, 8, 10 og 11.

### Oppgåve 5

> Varelageret ditt kjem frå tre ulike fabrikkar: 50% frå fabrikk A1, 30% frå fabrikk A2 og 20% frå fabrikk A3.
> Du veit at dei tre fabrikkane har ulik feilrate: 
> A1 produserer 5 prosent feil, A2 produserer 7 prosent feil og A3 produserer 8 prosent feil.
> 
> Du plukker ein tilfeldig vare frå lageret og ser at den har ein feil. Kva fabrikk er det mest sannsynleg at den kom frå?
> 
> * Fabrikk A1
> * Fabrikk A2
> * Fabrikk A3

Dette var den einaste oppgåva der studenten ikkje skulle skrive eit talsvar, men velge eitt svar frå ei liste. Det kan vere forklaringa på at alle klarte denne på første forsøk.

### Oppgåve 8

> Eit telefonselskap leverer eit "familieabonnement" med opp til sju deltakarar som kan snakke gratis saman.
> La X vere antal medlemmer i ein tilfeldig valgt familie som har eit slikt abonnement. Fordelinga til X er gitt i tabellen nedanfor.
> 
> a) Finn forventinga E(X) 
> b) Finn variansen Var(X) 
>
> Vi veit at det er meir enn 3 medlemmer i ein familie. 
> 
> c) Kva er sannsynligheten for at det er færre enn 6 medlemmer (gitt at det er meir enn 3)?

Spørsmål b) var ikkje gjennomgått i førelesing, så her måtte dei finne formlane på eiga hand. Etter dei muntlege tilbakemeldingane i rekneøvinga gjekk dette relativt greitt. 

Spørsmål c) var gjennomgått i førelesing, men det var mange som var usikre på framgangsmåten. 

### Oppgåve 10

Dette var ei oppgåve der dei skulle rekne punktsannsynligheter i tre ulike fordelingar (binomisk, geometrisk og Poisson). Poisson-fordeling var ikkje gjennomgått i timen, så det kan vere forklaringa på at dei trengte mange forsøk. *[NB! Eg kunne kanskje lært meir av svara dersom eg hadde delt denne oppgåva opp i tre mindre oppgåver; ei for kvar fordeling.]*

### Oppgåve 11

Dette var ei oppgåve der dei skulle rekne fire ulike sannsynligheter i normalfordeling ved å bruke fordelingsfunksjonen. Denne funksjonen (skrevet i Scilab) var levert ut på førehand. Det var ingen kommentarar undervegs på at ting var uklart, men det var nokre som prøvde å bruke tabell frå læreboka. Og då vart det feil med avrunding for enkelte uheldige (dette vart retta opp i slik at dei kunne svare med den avrundinga tabellen gir).

## R-kommandoar

Eg brukte ein del tid på å ta ein skjermdump frå WeBWorK, og så formattere denne pent slik at kvar student sine data havna på *ei* linje. Då kunne eg importere denne inn i R.

### Import

Eg brukte snarvegen "Import Dataset" som eg finn under "Environment". Når data er rydda på førehand kan denne hente inn data frå eit Excel-ark. Eg fikk også vite R-.kommandoen:
```{r, echo=TRUE}
library(readxl)
fristen <- read_excel("C:/Users/akv/Box Sync/enkeltemne/byg102/v2017/obligatoriske/obligatorisk 1/fristen.xlsx")
```

Eg endte opp med variabelen `fristen` som inneheld 26 kolonner (Namn, E-postadresse, Poeng oppnådd, Poeng oppnåeleg, Poeng på kvart spørsmål, Tal forsøk på kvart spørsmål).

Eg henta så ut kvar enkelt kolonne ved
```{r}
    namn <- fristen[1]
    poeng <- fristen[3]
    f1 <- fristen[16]
```
og så vidare.

### Analyse

Eg kan då hente ut namna på dei som ikkje fekk nok poeng (definert som mindre enn 8):
```{r}
stryk <- namn[poeng<8,]
```
Det var altså `r length(stryk)` studentar. [Ein mindre enn når eg gjoprde det for hand. Kva har skjedd?]

