---
title: "Innleiing"
output: 
  html_document: 
    toc: true
    toc_float: true
---

# Datainnsamling

Ein svært viktig del av faget er å samle inn data, kvalitetssikre disse og så eventuelt hente informasjon ut av dei. Denne delen av pensum består av dei to tinga:

  1. Samle inn data (herunder også kvalitetssikre dei)
  2. Sjå kva slags fordeling data har, og eventuelt estimere dei nødvendige parametrane

## Innsamling

Dette kan skje på mange måtar. Det er viktig at ein er klar over kva data ein er på jakt etter, og korleis ein skal sikre ei objektiv innsamliong av data.

**Døme:** Ein 6. klassing i barneskulen skal  undersøke kor mange TV-apparat det er per husstand. Han spør alle sine tre søsken (og foreldra), så spør han alle born og vaksne i nabohuset, og så spør han alle i huset bortanfor der (der bur det eit eldre ektepar). Og så var det ikkje tid til meir. Resultatet vert
```{r, include=FALSE}
tv <- c(1,1,1,1,1,2,2,2,2,1,1)
```
```{r}
tv
```

Kva er galt med dette datasettet?

Han rekner ut gjennomsnittet, og får `r mean(tv)`. Kva *burde* han fått?

## Organisering av data


### Data i Excel-filer

Ofte vil du møte eit datasett i ei Excel-fil. Til dømes er alle data om første obligatoriske samla i ei fil. Data må vere organisert slik at kvar person har ei linje, og kvart spørsmål har ei kolonne.
Du må også lagre fila som `CSV (semikolondelt)`. Dette betyr at data vert lagra som lesbar tekst, og kvar kolonne vert skilt med eit *semikolon* `;`.

### Lese filer inn i Scilab

I Scilab kan du lese CSV-filer med kommandoen `csvRead`:

    data = csvRead("filnavn", ";")

Hugs:

  * det er ein stor "R" midt i kommandoen
  * filnamnet må vere mellom `"` og `"`
  * du må presisere at det er semikolon som er skiljeteikn (med `";"` i slutten), dersom det er dette som er brukt i Excel. Dersom du lager di eiga ASCII-fil må du sjølv bestemme kva skiljeteikn du bruker.
  
Resultatet er ei *matrise* med ei kolonne for kvar variabel. 

I kvar kolonne vil det naturleg vere andre ting enn berre tal; vi har til dømes overskrifter (for å gjere fila lett å lese), eller det kan vere blanke. Når du les datasettet inn i Scilab vil alle disse bli erstatta av symbolet "NaN", som står for "Not a Number". Disse symbola vil øydelegge alle utrekningar, så dei må vi bli kvitt. I tillegg kan det vere greitt å plukke ut kvar enkelt kolonne som separate variable.

### Splitte opp eit større datasett

La oss gå ut frå at datasettet (i Excel) ser slik ut:

    8	Intervall	Frekvens
    6      0	         2
    5	   1	        30
    5	   2	        43
    4	   3	        10
    4	   4    	    10
    4	   5	         2
    4	   6	         1
    4	   7	         0
    4	   8	         1
    4	   Mer	         0
    4		
    4		
    4		
    3		

Det vil, etter innlesing i Scilab, sjå slik ut:

    8.    Nan    Nan  
    6.    0.     2.   
    5.    1.     30.  
    5.    2.     43.  
    4.    3.     10.  
    4.    4.     10.  
    4.    5.     2.   
    4.    6.     1.   
    4.    7.     0.   
    4.    8.     1.   
    4.    Nan    0.   
    4.    Nan    Nan  

Første kolonne (som er lengre enn det vi ser) inneheld rådata, dvs. svara som er gitt. Det einaste som er gjort med dei er å sortere dei (men det er strengt tatt ikkje nødvendig det heller). Andre kolonne inneheld ei overskrift, og så klassene so data er delt inn i. Tredje kolonne inneheld frekvensane i kvar klasse.

Vi må først finne talet på rekker i datasettet:

    rekker = size(data, 1)
    
Så henter vi ut rådata:

    svar = data(1:rekker, 1)
    
**Alternativt** kan vi bruke den kunnskapen at vi skal ta ut *alle* rekkene:

    svar = data(:, 1)
    
Vi veit (ved å sjå på datasettet) at det er 9 rekker med klasser og frekvensar, så vi kan hente dei ut direkte (minus overskrifta):

    klasser = data(2:10, 2)
    antal = data(2:10, 3)
    
Vi har no tre datasett som vi kan bruke i vidare analyse.
